臺灣高等法院刑事判決
111年度上訴字第2211號
上  訴  人  臺灣臺北地方檢察署檢察官
上  訴  人  
即  被  告  陳學弘




選任辯護人  蔡憲騰律師
            康皓智律師
上列上訴人因被告詐欺等案件，不服臺灣臺北地方法院110年度
訴字第374號，中華民國111年3月29日第一審判決（起訴案號：
臺灣臺北地方檢察署109年度偵緝字第2009號；移送併辦案號：
詳如附表三編號㈠至㈥所載），提起上訴，及檢察官於本院審理期
間移送併案審理（案號：詳如附表三編號㈦㈧所載），本院判決如
下：
    主  文
原判決撤銷。
陳學弘幫助犯洗錢防制法第十四條第一項之一般洗錢罪，處有期
徒刑伍月，併科罰金新臺幣參萬元，罰金如易服勞役，以新臺幣
壹仟元折算壹日。
    事  實
一、陳學弘依一般社會生活之通常經驗均可知悉金融機構帳戶為
    個人信用、財產之重要表徵，具有一身專屬性質，申設金融
    機構帳戶亦無特殊條件限制，任何人得同時在不同金融機構
    申設多數帳戶供己使用，一般人無故取得他人金融帳戶使用
    之行徑常與財產犯罪密切相關，而可預見不自行申辦帳戶使
    用反而四處蒐集他人帳戶資料者，通常係為遂行不法所有意
    圖詐騙他人，供取得及掩飾詐得金錢所用，若提供帳戶予該
    人使用，即可能幫助犯罪份子作為不法收取款項之用，並供
    該人將犯罪所得款項匯入，而藉此掩飾犯罪所得之真正去向
    ，但仍基於容任該結果發生亦不違背其本意之幫助詐欺取財
    與幫助掩飾詐欺所得本質及實際去向之洗錢之不確定故意，
    於民國109年4月18日前某時，將自己所申辦之臺灣銀行0000
    00000000帳戶與不知情之友人王若薰（另經臺灣臺北地方檢
    察署檢察官以109年度偵字第28256號為不起訴處分）所申辦
    之臺灣銀行000000000000號帳戶之金融卡及密碼、網路銀行
    帳號及密碼交付予紀彥銘（所涉洗錢案件，業經臺灣臺北地
    方法院判處應執行有期徒刑2年2月，併科罰金新臺幣4萬元
    確定），待紀彥銘取得上開帳戶後，即與真實姓名年籍均不
    詳之詐欺集團成年成員共同意圖為自己不法所有，基於詐欺
    取財之犯意聯絡，由該詐欺集團所屬成年成員於如附表一所
    示之時間，以如附表一所示之方式，詐騙如附表一所示之人
    ，致如附表一所示之人陷於錯誤，各依該詐騙集團成員指示
    將如附表一所示之款項匯入如附表一所示之帳戶內，再由紀
    彥銘依該詐騙集團成員之指示，轉匯至其他第三人帳戶內。
    嗣因如附表一所示之人察覺有異後報警處理，始悉上情。
二、案經如附表一編號11所示之人訴由臺灣臺北地方檢察署（下
    稱臺北地檢署）檢察官偵查後起訴；暨如附表一編號10所示
    之人訴由臺北市政府警察局文山第一分局報請臺北地檢署呈
    請臺灣高等檢察署函轉最高檢察署檢察長令轉福建連江地方
    檢察署（下稱連江地檢署），由該署呈請福建高等檢察署金
    門檢察分署函轉最高檢察署檢察長令轉臺北地檢署；如附表
    一編號3、4、7、9所示之人訴由屏東縣政府警察局潮州分局
    報請臺灣屏東地方檢察署陳請臺灣高等檢察署令轉臺北地檢
    署；如附表一編號8、12所示之人訴由臺北市政府警察局松
    山分局報請連江地檢署呈請福建高等檢察署金門檢察分署函
    轉最高檢察署檢察長令轉臺北地檢署；如附表一編號5、6所
    示之人訴由臺中市政府警察局豐原分局報請臺灣臺中地方檢
    察署（下稱臺中地檢署）呈請臺灣高等檢察署函轉最高檢察
    署檢察長令轉連江地檢署；如附表一編號1、2所示之人訴由
    新北市政府警察局三重分局報請臺灣新北地方檢察署（下稱
    新北地檢署）呈請臺灣高等檢察署函轉最高檢察署檢察長令
    轉連江地檢署；附表一編號11、13至20所示之人訴由連江縣
    警察局分別報請臺灣彰化地方檢察署（下稱彰化地檢署）、
    連江地檢署檢察官移送併辦。
    理  由
一、證據能力
㈠、按被告以外之人於審判外之陳述，雖不符前4條之規定，而經
    當事人於審判程序同意作為證據，法院審酌該言詞陳述或書
    面作成時之情況，認為適當者，亦得為證據；當事人、代理
    人或辯護人於法院調查證據時，知有第159條第1項不得為證
    據之情形，而未於言詞辯論終結前聲明異議者，視為有前項
    之同意，刑事訴訟法第159條之5第1、2項分別定有明文。本
    判決所引用其他審判外之言詞或書面陳述，經本院於審判期
    日提示，並告以要旨後，檢察官、上訴人即被告陳學弘及其
    辯護人均未於言詞辯論終結前，就證據能力部分有所異議，
    本院復查無該等證據有違背法定程序取得或顯不可信之情狀
    ，依刑事訴訟法第159條之5第2項之規定，有證據能力。
㈡、本件認定事實所引用之非供述證據，與本案具有關連性，且
    無證據證明係公務員違背法定程式所取得，依刑事訴訟法第
    158條之4反面解釋，當有證據能力，且於本院審理時，提示
    並告以要旨，使檢察官、被告及辯護人充分表示意見，被告
    於訴訟上之防禦權已受保障，自得為證據使用。
二、經查：
㈠、上揭事實，業據被告於本院審理時坦承不諱（見本院卷第117
    、192頁），核與證人紀彥銘於偵查中證述（見屏東地檢署1
    09偵6245卷第21至22頁、臺北地檢署109偵28256卷第61至63
    頁）；證人王若薰於警詢、偵查及原審審理時證述（見屏縣
    潮州分局潮警偵00000000000偵查卷【屏東警偵卷】第3至5
    頁、屏東地檢署109偵6245卷第18至19頁、臺北地檢署109偵
    28256卷第37至40頁，原審110訴374卷㈡第229至第236頁）之
    情節大致相符。又紀彥銘取得上開被告及王若薰之帳戶後，
    即與真實姓名年籍均不詳之詐欺集團成年成員，於如附表一
    所示時間，以如附表一所示詐欺方式，詐騙如附表一所示之
    被害人，使其等均陷於錯誤而分別匯款至被告帳戶、王若薰
    之帳戶內（詐騙時間、方法、匯款時間、金額分別詳如附表
    一所示）等情，亦據如附表二所載之證人即告訴人、被害人
    證述（卷證出處詳如附表二所載）綦詳，並有如附表二所載
    其餘非供述證據（卷證出處詳如附表二所載）、臺灣銀行馬
    祖分行110年1月18日馬祖營密字第11000001331號函陳學弘
    基本資料暨109年1月1日至同年12月31日交易明細（見臺北
    地檢署110偵12373卷第129至145頁）、臺灣銀行馬祖分行10
    9年7月8日馬祖庫字第10900022281號函陳學弘帳戶掛失、金
    融卡狀態、約定轉出帳戶等資料（見臺中地檢署109偵28792
    卷㈠第189至203頁）、臺灣銀行土城分行109年8月19日土城
    營密字第10900031991號函王若薰帳戶基本資料及105年7月2
    6日至109年8月18日交易明細（見屏東地檢署109偵6245卷第
    25至38頁反面）、臺灣銀行土城分行111年1月19日土城營密
    字第11100002201號函王若薰帳戶列為警示帳戶日期、通知
    所有人日期及網路銀行約定帳號資料（見原審110訴374卷㈡
    第283至第285頁）在卷可稽，被告前開出於任意性之自白與
    事實相符，堪以採憑。足認被告交與紀彥銘之前述其與王若
    薰帳戶，確有為詐欺集團成員作為向附表一所載各該被害人
    詐騙匯款及將詐欺所得款項轉出之工具，堪以認定。　　
㈡、被告主觀上具有幫他人詐欺取財、洗錢之不確定故意，理由
    如下：　　
  ⒈按刑法上之故意，可分為確定故意（直接故意）與不確定故
    意（間接故意或未必故意），所謂不確定故意，係指行為人
    對於構成犯罪之事實，預見其發生而其發生並不違背其本意
    者，刑法第13條第2項定有明文。又金融帳戶為個人之理財
    工具，一般民眾皆可自由申請開設金融帳戶，並無任何特殊
    之限制，亦得同時在不同金融機構申請多數存款帳戶使用。
    且衡諸一般常情，金融帳戶之存摺、提款卡事關個人財產權
    益之保障，其專有性甚高，除非本人或與本人親密關係者，
    難認有何理由可自由流通使用該帳戶，一般人均有妥為保管
    及防止他人任意使用之認識，縱特殊情況偶需交付他人使用
    ，亦必深入瞭解用途及合理性，始予提供，且該等專有物品
    如落入不明人士手中，而未加以闡明正常用途，極易被利用
    為與財產有關之犯罪工具，此為吾人依一般生活認知所易於
    體察之常識；而有犯罪意圖者，非有正當理由，竟徵求他人
    提供帳戶，客觀上可預見其目的，係供為某筆資金之存入，
    後再行領出之用，且該筆資金之存入及提領過程係有意隱瞞
    其流程及行為人身分曝光之用意，一般人本於一般認知能力
    均易於瞭解（最高法院93年度台上字第31號判決意旨參照）
    。況利用他人帳戶從事詐欺、洗錢犯行，早為傳播媒體廣為
    報導，政府機關及各金融機構亦不斷呼籲民眾應謹慎控管己
    有帳戶，且勿出賣或交付個人帳戶，以免淪為詐欺犯罪者收
    受所得款項，並提領以遮斷金流，供為洗錢之工具。依一般
    人之社會生活經驗，苟不以自己名義申請開戶，卻向不特定
    人蒐集帳戶供己使用，其目的極可能欲利用該帳戶供作非法
    詐財、洗錢，亦屬一般智識經驗之人所能知悉或預見。
  ⒉被告於警詢中供稱：有將我與女友王若薰的帳戶借給紀彥銘
    使用，紀彥銘在網路上賣壯陽藥，我負責幫紀彥銘銷售。在
    109年4月中旬，紀彥銘和我說他要作USDT虛擬貨幣的買賣，
    所以向我借金融帳戶，每三個月可以從中獲利10％，很多朋
    友都有借帳戶給紀彥銘，我認為應該沒有問題，所以就將我
    及王若薰的帳戶借給紀彥銘，我至今尚未取得報酬云云（見
    屏東警偵卷第7至9頁），是依其前開所述，顯係為獲利而無
    視交付帳戶之風險。
　⒊再參以證人紀彥銘於檢察事務官詢問中證稱：我有透過被告
    向王若薰借本案臺灣銀行網路銀行帳戶，是被告在臺北市○○
    區公司處所將網路銀行的帳號、密碼跟我說。一開始我用自
    己的網路銀行操作虛擬貨幣買賣，但轉帳的額度只有20萬元
    ，被告看到我有賺到錢，想要參加虛擬貨幣買賣，被告並有
    學如何操作買賣，我就以被告帳戶操作虛擬貨幣買賣，後來
    被告稱他女友也有帳戶，可否加入，我同意，所以被告就去
    將王若薰的帳戶拿來給我使用。所謂虛擬貨幣的交易，是我
    另一項收入來源，我主要在網路上販售健康產品，虛擬貨幣
    是買低賣高來賺錢。有分發送端與接收端，接收端是買家，
    會先匯一筆錢到我的帳戶，賣家會將虛擬貨幣轉到買家的帳
    戶，我賺其中的價差云云（見屏東警偵卷第21至22頁）；於
    檢察官偵查中則證稱：我與被告是朋友，我在109年4月是電
    商，在臉書上有自己的社團，賣身體保健食品，保健食品有
    腸胃、男性性功能等等，被告沒有跟我作生意。我當時也在
    作虛擬貨幣如乙太幣、USDT等等，我是中人，用LINE群組找
    買賣方，所以跟被告借帳戶。我與被告在被告友人辦公室單
    獨見面，被告把網銀的帳號、密碼給我。是被告等人看到我
    在作虛擬貨幣有賺錢，所以問我如何操作，我就說把帳號給
    我，我再把錢給被告等人，我會收買方的新臺幣轉給賣方，
    賣方將虛擬貨幣轉給買方。獲利的錢五五拆云云（見臺北地
    檢署109偵28256卷第61至63頁），同證稱被告係為獲取利潤
    方交付本案帳戶。
　⒋而以被告於檢察官偵查中自承擔任酒店經紀，閱歷甚豐，為
    智識正常且有工作經驗之成年人，理應知悉金融機構帳戶之
    金融卡及密碼、網路銀行之帳號及密碼，應妥為保管，不得
    任意交付他人使用，被告既有與金融機構來往之交易經驗，
    被告在與紀彥銘並無深厚信任關係之情形下，竟先後持續提
    供帳戶，且被告於檢察官偵查中亦供稱有懷疑為何要紀彥銘
    要收取多本帳戶而涉洗錢等語；於原審審理中則供稱交帳戶
    者有詢問紀彥銘為何需要多個帳戶等語，顯見紀彥銘所為顯
    悖於常情而涉及不法情事，可徵被告確知若將前揭帳戶之金
    融卡及密碼、網路銀行之帳號及密碼交付他人使用，不僅將
    遭他人作為規避法律限制之用，亦難以預防遭他人用以充作
    詐欺被害人匯入款項，並於他人提領後遮斷資金流動軌跡以
    逃避國家刑事追訴、處罰之犯罪工具。被告主觀上有幫助詐
    欺取財及幫助掩飾、隱匿詐欺取財犯罪所得去向之幫助洗錢
    不確定故意，至為灼然。
㈢、綜上所述，本案事證明確，被告犯行洵堪認定，應予依法論
    科。
三、論罪
㈠、按提供金融帳戶提款卡及密碼之行為人，因已將帳戶之提款
    卡及密碼等物件提供他人使用，失去對自己帳戶之實際管領
    權限，若無配合指示親自提款，即無收受、持有或使用特定
    犯罪所得之情形，且無積極之移轉或變更特定犯罪所得之行
    為，故非屬洗錢防制法第2 條第1 款、第3 款所稱之洗錢行
    為。洗錢防制法第2 條修正之立法說明第3 點雖謂「…（四
    ）提供帳戶以掩飾不法所得之去向，例如：販售帳戶予他人
    使用…」等語，似以販售帳戶為洗錢類型之一，然其僅係單
    純之舉例，並未說明何以與掩飾、隱匿之要件相當。而文義
    解釋為法律解釋之基礎，立法者之意思僅屬對構成要件文義
    之眾多解釋方法之一，仍須就法條文字之規範目的及保護利
    益具體分析。一般而言，洗錢防制法第2 條第2 款之掩飾、
    隱匿行為，目的在遮掩、粉飾、隱藏、切斷特定犯罪所得與
    特定犯罪間之關聯性，是此類洗錢行為須與欲掩飾、隱匿之
    特定犯罪所得間具有物理上接觸關係（事實接觸關係）。而
    提供金融帳戶提款卡及密碼供他人使用，嗣後被害人雖匯入
    款項，然此時之金流仍屬透明易查，在形式上無從合法化其
    所得來源，未造成金流斷點，尚不能達到掩飾或隱匿特定犯
    罪所得之來源、去向及所在之作用，須待款項遭提領後，始
    產生掩飾、隱匿之結果。故而，行為人提供金融帳戶提款卡
    及密碼，若無參與後續之提款行為，即非洗錢防制法第2 條
    第2 款所指洗錢行為，無從成立一般洗錢罪之直接正犯。再
    者，特定犯罪之正犯實行特定犯罪後，為掩飾、隱匿其犯罪
    所得財物之去向及所在，而令被害人將款項轉入其所持有、
    使用之他人金融帳戶，並由該特定犯罪正犯前往提領其犯罪
    所得款項得手，如能證明該帳戶內之款項係特定犯罪所得，
    因已被提領而造成金流斷點，該當掩飾、隱匿之要件，該特
    定犯罪正犯自成立一般洗錢罪之正犯。刑法第30條之幫助犯
    ，係以行為人主觀上有幫助故意，客觀上有幫助行為，即對
    於犯罪與正犯有共同認識，而以幫助意思，對於正犯資以助
    力，但未參與實行犯罪之行為者而言。幫助犯之故意，除需
    有認識其行為足以幫助他人實現故意不法構成要件之「幫助
    故意」外，尚需具備幫助他人實現該特定不法構成要件之「
    幫助既遂故意」，惟行為人只要概略認識該特定犯罪之不法
    內涵即可，無庸過於瞭解正犯行為之細節或具體內容。此即
    學理上所謂幫助犯之「雙重故意」。金融帳戶乃個人理財工
    具，依我國現狀，申設金融帳戶並無任何特殊限制，且可於
    不同之金融機構申請多數帳戶使用，是依一般人之社會通念
    ，若見他人不以自己名義申請帳戶，而收購或借用別人之金
    融帳戶以供使用，並要求提供提款卡及告知密碼，則提供金
    融帳戶者主觀上如認識該帳戶可能作為對方收受、提領特定
    犯罪所得使用，對方提領後會產生遮斷金流以逃避國家追訴
    、處罰之效果，仍基於幫助之犯意，而提供該帳戶之提款卡
    及密碼，以利洗錢實行，仍可成立一般洗錢罪之幫助犯。綜
    上，行為人提供金融帳戶提款卡及密碼，固非屬洗錢防制法
    第2 條所稱之洗錢行為，不成立一般洗錢罪之正犯；然行為
    人主觀上如認識該帳戶可能作為收受、提領特定犯罪所得使
    用，他人提領後會產生遮斷資金流動軌跡以逃避國家追訴、
    處罰之效果，仍基於幫助之犯意而提供，則應論以幫助犯一
    般洗錢罪（最高法院108年度台上大字第3101號裁定意旨參
    照）。被告將其自身及王若薰帳戶之金融卡及密碼、網路銀
    行之帳號及密碼，供紀彥銘及所屬詐欺集團成員詐騙如附表
    所示告訴人等人取得財物及洗錢之用，僅為他人之犯行提供
    助力，尚無證據足以證明被告係以自己實施詐欺取財犯罪之
    意思，或有與他人共同為詐欺取財及洗錢犯罪之犯意聯絡，
    或有直接參與犯罪構成要件行為分擔等情事，揆諸前揭判決
    意旨，被告應屬幫助犯無訛。
㈡、是核被告所為，係犯刑法第30條第1 項前段、第339 條第1 
    項之幫助犯詐欺取財罪，及刑法第30條第1 項前段、洗錢防
    制法第14條第1 項之幫助犯一般洗錢罪。
㈢、罪數關係　　
　  被告以一提供其本人及友人王若薰之帳戶金融卡、密碼、網
    路銀行基本資料之行為，幫助詐欺集團藉此分別向附表一所
    示被害人遂行數次詐欺取財、洗錢犯行，係以一行為觸犯數
    罪名，為想像競合犯，應從一重之幫助一般洗錢罪處斷。
㈣、刑之減輕事由
　⒈被告既係基於幫助犯意為上開犯行，為幫助犯，爰依刑法第3
    0條第2 項之規定，按正犯之刑減輕之。
  ⒉按洗錢防制法第14條、15條之罪，在偵查或審判中自白者，
    減輕其刑，洗錢防制法第16條第2項定有明文。被告於本院
    審理時，已坦承將其及王若薰所有之上開帳戶金融卡、網路
    銀行帳戶，交予紀彥銘，並告以密碼，而自白幫助犯一般洗
    錢罪之犯行，爰依洗錢防制法第16條第2項之規定，減輕其
    刑。
　⒊被告同時有2以上刑之減輕事由，依法遞減之。
㈤、審理範圍說明
　  臺北地檢署、連江地檢署於原審審理時移送併辦如附表三編
    號㈠至㈥部分；連江地檢署檢察官於於原審判決後移送併辦如
    附表三編號㈦部分；彰化地檢署檢察官於本院審理時移送併
    辦如附表三編號㈧部分，與臺北地檢署檢察官起訴且經本院
    認定有罪部分（附表一編號11所載告訴人張茂廣部分），其
    中附表三編號㈦移送有關告訴人張茂廣部分，事實同一，為
    同一案件；其餘移送部分均具有想像競合犯之裁判上一罪關
    係，為起訴效力所及之範圍，本院自得併予審論。
四、撤銷改判之理由及科刑理由
㈠、原審以被告所犯事證明確，予以論罪科刑，固非無見。惟查
    ：
  ⒈連江地檢署檢察官於於原審判決後移送併辦如附表三編號㈦部
    分；彰化地檢署檢察官於本院審理時移送併辦如附表三編號
    ㈧部分，與檢察官起訴且經本院認定有罪部分，具有同一案
    件關係，業如前述。原審未及審究，即有未洽。　　　　
　⒉被告於本院審理時自白幫助洗錢犯行，應依洗錢防制條例第1
    6條第2項規定，減輕其刑，亦經認定如前，原審未及審酌，
    亦有未當。
㈡、從而，被告提起上訴，自白犯罪因而指摘原判決量刑不當；
    以及檢察官上訴，以本件被害人人數眾多，且迄今仍未與多
    數被害人達成和解，指摘原判決量刑不當等語，即非無理由
    ，原判決既有上開可議之處，自屬無可維持，應予以撤銷改
    判。　　　
㈢、爰以行為人責任為基礎，審酌被告輕率提供金融帳戶予他人
    ，容任他人從事不法使用，助長詐欺犯罪風氣之猖獗，掩飾
    或隱匿詐欺取財之款項，增加被害人尋求救濟及治安機關查
    緝犯罪之困難，嚴重危害財產交易安全與社會經濟秩序，所
    為實屬不該，又被告犯後雖於本院審理時自白幫助洗錢犯行
    ，而知悔悟，惟因其提供帳戶與他人從事詐騙，致令被害人
    人數多達20名，被害人等所受之損害甚鉅，且其迄今仍未與
    前開告訴人達成和解並賠償其等所受之損害，暨考量被告之
    素行及其之犯罪動機、目的、情節、上開告訴人所受財產損
    失，兼衡被告自述高中肄業之智識程度及家庭經濟狀況等一
    切情狀，量處如主文第2項所示之刑，並就併科罰金刑部分
    諭知易服勞役之折算標準。
五、沒收說明
㈠、犯罪所得，屬於犯罪行為人者，沒收之。但有特別規定者，
    依其規定；前項之沒收，於全部或一部不能沒收或不宜執行
    沒收時，追徵其價額，刑法第38條之1 第1 項、第3 項固各
    有明文。然因犯罪所得之物，以實際所得者為限，苟無所得
    或尚未取得者，自無從為沒收追繳之諭知。又幫助犯僅對犯
    罪構成要件以外之行為為加功，且無共同犯罪之意思，自不
    適用責任共同之原則，對於正犯所有供犯罪所用或因犯罪所
    得之物，勿庸併為沒收之宣告。被告否認已獲取任何利益，
    且卷內查無證據足認被告確切之詐欺犯罪所得，故其於本案
    尚無所得應予宣告沒收或追徵之問題。
㈡、另洗錢防制法第18條第1項固規定：「犯第14條之罪，其所移
    轉、變更、掩飾、隱匿、收受、取得、持有、使用之財物或
    財產上利益，沒收之；犯第15條之罪，其所收受、持有、使
    用之財物或財產上利益，亦同」，惟卷內無證據可認被告係
    實際上提款之人，並無掩飾隱匿詐欺贓款之犯行，尚非洗錢
    防制法第14條第1項之正犯，自無上開條文適用。另本案所
    交付之金融卡及密碼、網路銀行之帳號及密碼，固為被告及
    王若薰所有且供犯罪所用之物，然業由詐欺集團取得，未經
    扣案，參以上開帳戶已通報為警示帳戶，再遭被告或詐欺集
    團成員持以利用之可能性甚微，欠缺刑法上之重要性，亦不
    予宣告沒收。
據上論斷，應依刑事訴訟法第369條第1項前段、第364條、第299
條第1項前段，判決如主文。
本案經檢察官蕭惠菁提起公訴暨移送併辦，檢察官呂象吾、白勝
文、趙維琦、黃振倫、張嘉宏移送併辦，檢察官劉文婷提起上訴
，檢察官羅建勛到庭執行職務。
中　　華　　民　　國　　111 　年　　10　　月　　20　　日
                  刑事第十九庭  審判長法　官  曾淑華
                                      法　官  黃惠敏
                                      法　官  李殷君
以上正本證明與原本無異。
如不服本判決，應於收受送達後20日內向本院提出上訴書狀，其
未敘述上訴之理由者並得於提起上訴後20日內向本院補提理由書
（均須按他造當事人之人數附繕本）「切勿逕送上級法院」。
                                      書記官  周彧亘
中　　華　　民　　國　　111 　年　　10　　月　　20　　日
附錄：本案論罪科刑法條全文
洗錢防制法第2條
本法所稱洗錢，指下列行為：
一、意圖掩飾或隱匿特定犯罪所得來源，或使他人逃避刑事追訴
    ，而移轉或變更特定犯罪所得。
二、掩飾或隱匿特定犯罪所得之本質、來源、去向、所在、所有
    權、處分權或其他權益者。
三、收受、持有或使用他人之特定犯罪所得。　
洗錢防制法第14條
有第二條各款所列洗錢行為者，處7年以下有期徒刑，併科新臺
幣5百萬元以下罰金。
前項之未遂犯罰之。
前二項情形，不得科以超過其特定犯罪所定最重本刑之刑。
刑法第339條
意圖為自己或第三人不法之所有，以詐術使人將本人或第三人之
物交付者，處 5 年以下有期徒刑、拘役或科或併科 50 萬元以
下罰金。
以前項方法得財產上不法之利益或使第三人得之者，亦同。
前二項之未遂犯罰之。　
附表一：被害人遭詐匯款一覽表
編號 被害人 詐騙手法 匯款時間 匯款金額 匯入帳戶 1 鄭婷方∕提告 109年2月8日某時許，佯裝網友，介紹投資，使鄭婷方不疑有他，於右列時間匯入右列金額至右列帳戶。 109年4月27日晚間9時32分許 1萬5,000元 臺灣銀行000000000000號帳戶（陳學弘）    109年5月4日晚間7時24分許 5萬元     109年5月4日晚間7時26分許 5萬元     109年5月5日下午3時3分許 5萬元     109年5月5日下午3時4分許 5萬元     109年5月11日下午2時51分許 20萬元     109年5月12日下午2時36分許 5萬元     109年5月12日下午2時39分許 5萬元  2 吳宜軒 109年3月18日下午4時30分許，佯裝網友，介紹投資，使吳宜軒不疑有他，於右列時間匯入右列金額至右列帳戶。 109年4月29日下午2時40分許 15萬元 臺灣銀行000000000000號帳戶（陳學弘）    109年5月7日晚間10時12分許 3萬元  3 郭俊熙∕提告 於109年3月20日以通訊軟體LINE暱稱「趙立業」與郭俊熙取得聯繫後，由「趙立業」向郭俊熙謊稱加入投資平台並由專人代為操作資金投資獲利豐富，郭俊熙因而陷於錯誤而匯款。 109年5月12日下午3時23分 2萬3,000元 臺灣銀行000000000000號帳戶（陳學弘） 4 江昕暐∕提告 於109年3月26日以通訊軟體LINE暱稱「許升偉」與汪昕暐聯絡，謊稱其公司在進行彩球博弈並可操控得獎號碼，使汪昕暐誤以為中獎後，以需支付手續費之名義，致汪昕暐不疑有他，陸續於右列時間匯入右列金額至右列帳戶。 109年4月18日晚間7時56分許 3萬元 臺灣銀行000000000000號帳戶（王若薰） 5 王沛驛∕提告 於109年4月2日某時，佯裝網友，介紹投資，使王沛驛不疑有他，於右列時間匯入右列金額至右列帳戶。 109年4月27日下午4時9分許 10萬元 臺灣銀行000000000000號帳戶（陳學弘）    109年4月27日下午4時11分許 10萬元     109年5月8日下午1時44分許 10萬元     109年5月8日下午1時45分許 10萬元     109年5月9日下午2時11分許 10萬元     109年5月9日下午2時12分許 10萬元     109年5月11日下午7時47分許 10萬元  6 蘇逸旻∕提告 109年4月2日某時，佯裝網友，介紹投資，使蘇逸旻不疑有他，於右列時間匯入右列金額至右列帳戶。 109年5月8日中午12時17分許 10萬元 臺灣銀行000000000000號帳戶（陳學弘）    109年5月12日晚間9時9分許 1萬5,000元     109年5月12日晚間9時31分許 5萬元  7 江依璆∕提告 於109年4月6日以通訊軟體SCOUT與江依璆聯絡，謊稱可投資海外房地產，使江依璆不疑有他，於右列時間匯入右列金額至右列帳戶。 109年4月20日晚間7時51分 3萬元 臺灣銀行000000000000號帳戶（王若薰）    109年4月20日晚間7時56分 2萬元  8 林承德 於109年4月11日以通訊軟體LINE APP與林承德聯絡，謊稱可投資「禦峰國際」網路平台獲利，使林承德不疑有他，於右列時間匯入右列金額至右列帳戶。 109年4月30日下午1時5分許 2萬元 臺灣銀行000000000000號帳戶（陳學弘）    109年5月14日中午12時29分許 9萬元  9 陳映潔∕提告 於109年4月16日以通訊軟體WHATS APP等與陳映潔之友人聯絡，謊稱可投資遊戲網站，使陳映潔不疑有他，於右列時間匯入右列金額至右列帳戶。 109年4月16日上午10時37分 1萬5,500元 臺灣銀行000000000000號帳戶（王若薰） 10 蔡嘉豪∕提告 109年4月25日起至同年5月11日止與蔡嘉豪取得聯繫後，向蔡嘉豪謊稱加入海外代購投資可獲利，使蔡嘉豪不疑有他，於右列時間匯入右列金額至右列帳戶。 109年5月11日下午5時50分 3萬元 臺灣銀行000000000000號帳戶（陳學弘） 11 張茂廣∕提告 於109年4月27日以通訊軟體LINE APP等與張茂廣聯絡，謊稱可投資外匯，使張茂廣不疑有他，於右列時間匯入右列金額至右列帳戶。 109年5月8日 3萬元 臺灣銀行000000000000號帳戶（陳學弘）    109年5月11日 9萬元     109年5月12日 9萬元     109年5月13日 39萬元     109年5月14日 30萬元  12 李德林 於109年5月6日以通訊軟體LINE APP與李德林聯絡，謊稱可投資代理商後於網路上轉賣獲利，使李德林不疑有他，於右列時間匯入右列金額至右列帳戶 109年5月11日下午1時50分許 31萬元 臺灣銀行000000000000號帳戶（陳學弘）    109年5月11日下午2時47分許 31萬元     109年5月12日下午2時51分許 50萬元     109年5月13日下午1時1分許 25萬元  13 張明遠∕提告 於108年年底起，自稱「林雪兒」以通訊軟體LINE APP與張明遠聯絡，以投資比特幣、代外幣等為由，使張明遠不疑有他，於右列時間匯入右列金額至右列帳戶 109年5月13日中午12時18分許 3萬元 臺灣銀行000000000000號帳戶（陳學弘）    109年5月13日中午12時18分許 12萬元     109年5月13日下午1時24分許 21萬元     109年5月14日上午11時54分許 32萬元  14 鄭哲安∕提告 於109年5月4日，在社群軟體認識暱稱「蔣玥玥」之人，並加入LINE通訊軟體，佯稱投資代購商品轉售可賺取差額，致鄭哲安陷於錯誤，於右列時間匯入右列金額至右列帳戶 109年5月11日下午3時38分許 3萬元 臺灣銀行000000000000號帳戶（陳學弘）    109年5月12日下午2時52分許 5萬元     109年5月12日下午2時54分許 9,000元  15 李立仁∕提告 於109年5月初，在社群軟體認識暱稱「小佳」之人，並加入LINE通訊軟體，佯稱投資代購商品販售可賺取差額，致李立仁安陷於錯誤，於右列時間匯入右列金額至右列帳戶 109年5月13日下午3時16分許 3萬元 臺灣銀行000000000000號帳戶（陳學弘） 16 葉典霖∕提告 於109年5月11日，在網路認識真實姓名不詳之人，並加入LINE通訊軟體暱稱「阿里巴巴代購集團」群組，佯稱代購商品轉售可賺取差價，致葉典霖陷於錯誤，於右列時間匯入右列金額至右列帳戶 109年5月11日 5,000元  臺灣銀行000000000000號帳戶（陳學弘） 17 張裕賢∕提告 於109年2月中，透過LINE通訊軟體認識暱稱「琪琪」之人，並受邀將「曼蒂斯代理客戶服務經驟趙立業」之人加為好友，佯稱代購商品轉售可賺取差價，致張裕賢陷於錯誤，於右列時間匯入右列金額至右列帳戶 109年5月13日中午12時41分許 3萬元 臺灣銀行000000000000號帳戶（陳學弘） 18 宋清雨 於109年5月3日12時許，自稱「小佳」之人以LINE通訊軟體聯繫宋清雲，並邀約加入「全球購物網」LINE群組，佯稱代購商品轉售可賺取差價，致宋清雨陷於錯誤，於右列時間匯入右列金額至右列帳戶 109年5月13日下午2時許 3萬元 臺灣銀行000000000000號帳戶（陳學弘） 19 陳宗郁 於109年5月10日，自稱「王思思」之人以LINE通訊軟體聯繫陳宗郁，並受邀加暱稱「曼蒂斯客戶服務經理趙立業」之人為好友，佯稱代購商品轉售可賺取差價，致陳宗郁陷於錯誤，於右列時間匯入右列金額至右列帳戶 109年5月11日下午3時24分許 3萬元 臺灣銀行000000000000號帳戶（陳學弘）    109年5月11日下午4時38分許 3萬元     109年5月11日下午4時40分許 9,000元  20 羅雅文∕提告 於109年4月30日，透過網路認識「葉武」、「jore」之人，並加入LINE通訊軟體，佯稱可在網路交易平台投資獲利，致羅雅文陷於錯誤，於右列時間匯入右列金額至右列帳戶 109年5月7日下午11時50分許 7萬8,000元 臺灣銀行000000000000號帳戶（陳學弘）    109年5月8日下午6時52分許 9萬元     109年5月12日下午7時41分許 3萬元  
附表二：相關證據暨出處一覽表
編號 待證事實 證據名稱暨出處一覽表 1 附表一編號1 ⒈證人即告訴人鄭婷方於警詢時之證述（見新北地檢署109偵32412卷第146至152頁） ⒉內政部警政署反詐騙諮詢專線紀錄表、臺中市政府警察局第六分局西屯派出所受理刑事案件報案三聯單、受理各類案件紀錄表、受理詐騙帳戶通報警示簡便格式表、金融機構聯防機制通報單（見同上偵卷第153至174、188至189頁） ⒊匯款紀錄及LINE對話紀錄擷圖、網站FXCM網頁擷圖（見同上偵卷第175至187頁）　 2 附表一編號2 ⒈證人即告訴人吳宜軒於警詢時之證述（見新北地檢署109偵32412卷第104至106頁） ⒉內政部警政署反詐騙諮詢專線紀錄表、桃園市政府警察局蘆竹分局南崁派出所受理刑事案件報案三聯單、受理各類案件紀錄表、受理詐騙帳戶通報警示簡便格式表、金融機構聯防機制通報單（見同上偵第109至137頁） ⒊LINE對話紀錄擷圖（見同上偵卷第138至145頁） 3 附表一編號3 ⒈證人即告訴人郭俊熙於警詢時之證述（見臺北地檢署110偵12373卷第27至31、33至35頁） ⒉內政部警政署反詐騙諮詢專線紀錄表、臺北市政府警察局北投分局偵查隊受理詐騙帳戶通報警示簡便格式表、受理刑事案件報案三聯單、受理各類案件紀錄表、金融機構聯防機制通報單（見同上偵卷第93至111頁） ⒊匯款紀錄、曼蒂斯代理商合同書、 Facebook貼文內容、商品介紹擷圖、LINE對話擷圖（見同上偵卷第45至91頁）　 4 附表一編號4 ⒈證人即告訴人汪昕暐於警詢時之證述（見屏東警偵卷第17至18頁） ⒉內政部警政署反詐騙諮詢專線紀錄表、臺北市政府警察局萬華分局西園路派出所受理詐騙帳戶通報警示簡便格式表、受理刑事案件報案三聯單、金融機構聯防機制通報單（見同上警偵第37至47、51至69頁） ⒊匯款紀錄及交易明細（見同上警偵卷第49、71至75頁） 5 附表一編號5 ⒈證人即告訴人王沛驊於警詢時之證述（見臺中地檢署109偵28792卷㈠第137至140頁） ⒉內政部警政署反詐騙諮詢專線紀錄表、臺北市政府警察局中正第一分局忠孝東路派出所受理刑事案件報案三聯單、受理詐騙帳戶通報警示簡便格式表、金融機構聯防機制通報單（見連江地檢署109偵117卷第137至138、161至163、185至187、191頁）　　 ⒊匯款一覽表（見同上臺中地檢署偵卷㈠第55至57頁） ⒋交易記錄手機擷圖（見同上連江地檢署偵卷第125至130頁）　 6 附表一編號6 ⒈證人即告訴人蘇逸旻於警詢、偵查中之證述（見臺中地檢署109偵28792卷㈠第141至142頁、卷㈡第65至69頁） ⒉內政部警政署反詐騙諮詢專線紀錄表、臺北市政府警察局中正第一分局忠孝東路派出所受理詐騙帳戶通報警示簡便格式表、金融機構聯防機制通報單、受理刑事案件報案三聯單（見連江地檢署109偵117卷第135至136、139至141、155、177至179頁） ⒊匯款一覽表、交易記錄手機擷圖（見同上臺中地檢署偵卷㈠第59至61、377至380頁）　 7 附表一編號7 ⒈證人即告訴人江依璆於警詢時之證述（見屏東警偵卷第17至18頁） ⒉內政部警政署反詐騙諮詢專線紀錄表、高雄市政府警察局鹽埕分局建國四路派出所受理詐騙帳戶通報警示簡便格式表、金融機構聯防機制通報單（見同上警偵卷第79至85頁） ⒊匯款紀錄（見同上警偵卷第87頁） ⒋LINE對話紀錄擷圖（見同上警偵卷第89至92頁） 8 附表一編號8 ⒈證人即告訴人林承德於警詢時之證述（見連江地檢署111偵8卷第21至25頁） ⒉交易一覽表（見同上偵卷第47頁） ⒊交易明細及通訊軟體LINE對話紀錄截圖（見同上偵卷第71至88頁）　 9 附表一編號9 ⒈證人即告訴人陳映潔於警詢、偵查中之證述（見屏東警偵卷第15至16頁、臺北地檢署109偵28256卷第37至40頁） ⒉內政部警政署反詐騙諮詢專線紀錄表、新北市政府警察局中和分局錦和派出所受理詐騙帳戶通報警示簡便格式表、受理刑事案件報案三聯單（見同上警偵卷第25至29頁） ⒊匯款紀錄（見同上警偵卷第31頁） ⒋投資網站客服人員對話紀錄擷圖（見同上臺北地檢署偵卷第41頁）　 10 附表一編號10 ⒈證人即告訴人蔡嘉豪於警詢、偵查中之證述（見臺北地檢署109偵19776卷第4至6、106至107頁） ⒉新竹縣政府警察局新湖分局湖口派出所受理詐騙帳戶通報警示簡便格式表、受理刑事案件報案三聯單、金融機構聯防機制通報單（見同上偵卷第35至59頁） ⒊LINE對話紀錄擷圖、蝦皮代理商合同書及匯款紀錄（同上偵卷第13至19、60頁）　  11 附表一編號11 ⒈證人即告訴人張茂廣於警詢、偵查中之證述（見臺北地檢署109他6995卷第5至6、71至73頁，連江地檢署111偵60卷㈠第167至171頁） ⒉內政部警政署反詐騙諮詢專線紀錄表、新北市政府警察局中和分局員山派出所受理詐騙帳戶通報警示簡便格式表、受理各類案件紀錄表、受理刑事案件報案三聯單、金融機構聯防機制通報單（見連江地檢署111偵60卷㈡第147至165、179至181頁） ⒊陳欣瑤facebook個人簡介資料及大頭貼照片、匯款紀錄及line對話紀錄（見臺北地檢署109他6995卷第13至59頁）　 12 附表一編號12 ⒈證人即告訴人李德林於警詢時之證述（見連江地檢署111偵8卷第13至19頁） ⒉交易一覽表（見同上偵卷第45頁） ⒊通訊軟體LINE對話紀錄截圖（見同上偵卷第51至69頁） 13 附表一編號13 ⒈證人即告訴人張明遠於警詢時之證述（見彰化地檢署111偵8863卷㈠第15至17、19至23、25至33頁） ⒉內政部警政署反詐騙諮詢專線紀錄表、彰化縣政府警察局彰化分局大埔派出所受理詐騙帳戶通報警示簡便格式表、金融機構聯防機制通報單、受理各類案件紀錄表、受理案件證明單（見同上偵卷㈡第3至53、143至145頁） ⒊匯款明細、帳戶交易明細、匯款申請書及通訊軟體對話紀錄（見同上偵卷㈠第45至53頁、卷㈡第47至83、97至141頁）　 14 附表一編號14 ⒈證人即告訴人鄭哲安於警詢時之證述（見連江地檢署111偵60卷㈠第173至179頁） ⒉內政部警政署反詐騙諮詢專線紀錄表、桃園市政府警察局桃園分局大樹派出所受理詐騙帳戶通報警示簡便格式表、受理各類案件紀錄表（見同上偵卷㈡第183至187、223頁） ⒊對話紀錄、蝦皮代理商合同書、匯款紀錄（見同上偵卷㈡第189至221頁）　 15 附表一編號15 ⒈證人即告訴人李立仁於警詢之證述（見連江地檢署111偵60卷㈠第181至184頁） ⒉內政部警政署反詐騙諮詢專線紀錄表、宜蘭縣政府警察局宜蘭分局新民派出所受理詐騙帳戶通報警示簡便格式表、金融機構聯防機制通報單、受理刑事案件報案三聯單、受理各類案件紀錄表（見同上偵卷㈡第227至223、241至243頁） ⒊匯款申請書、通訊軟體對話紀錄（見同上偵卷㈡第235至239頁）　 16 附表一編號16 ⒈證人即告訴人葉典霖於警詢時之證述（見連江地檢署111偵60卷㈠第185至186頁） ⒉內政部警政署反詐騙諮詢專線紀錄表、臺中市政府警察局清水分局明秀派出所受理詐騙帳戶通報警示簡便格式表、金融機構聯防機制通報單、受理刑事案件報案三聯單、受理各類案件紀錄表（見同上偵卷㈡第247至253、269至271頁） ⒊匯款申請書、通訊軟體對話紀錄（見同上偵卷㈡第255至268頁）　 17 附表一編號17 ⒈證人即告訴人張裕賢於警詢時之證述（見連江地檢署111偵60卷㈠第187至189頁） ⒉內政部警政署反詐騙諮詢專線紀錄表、新北市政府警察局樹林分局三多派出所受理詐騙帳戶通報警示簡便格式表、受理刑事案件報案三聯單、受理各類案件紀錄表（見同上偵卷㈡第247至253、285至287頁） ⒊曼蒂斯代理商合同書、匯款申請書、通訊軟體對話紀錄（見同上偵卷㈡第281至283頁）　　 18 附表一編號18 ⒈證人即告訴人宋清雨於警詢時之證述（見連江地檢署111偵60卷㈠第191至195頁） ⒉內政部警政署反詐騙諮詢專線紀錄表、屏東縣政府警察局東港分局新園分駐所受理詐騙帳戶通報警示簡便格式表、金融機構聯防機制通報單、受理刑事案件報案三聯單、受理各類案件紀錄表（見同上偵卷㈡第291至309頁、卷㈢第63至65頁） ⒊匯款申請書、通訊軟體對話紀錄（見同上偵卷㈡第311頁、卷㈢第3至61頁）　 19 附表一編號19 ⒈證人即告訴人陳宗郁於警詢時之證述（見連江地檢署111偵60卷㈠第197至199頁） ⒉內政部警政署反詐騙諮詢專線紀錄表、臺北市政府警察局大同分局寧夏路派出所受理詐騙帳戶通報警示簡便格式表、金融機構聯防機制通報單、受理各類案件紀錄表（見同上偵卷㈢第69至75、97頁） ⒊匯款及通訊軟體對話紀錄（見同上偵卷㈢第77至95頁） 20 附表一編號20 ⒈證人即告訴人羅雅文於警詢時之證述（見連江地檢署111偵60卷㈠第201至203頁） ⒉內政部警政署反詐騙諮詢專線紀錄表、臺中市政府警察局東勢分局石岡分駐出所受理詐騙帳戶通報警示簡便格式表、金融機構聯防機制通報單、受理各類案件紀錄表、受理刑事案件報案三聯單（見同上偵卷㈢第101至111、119至121頁） ⒊匯款及通訊軟體對話紀錄（見同上偵卷㈢第113至117頁）　 
附表三：移送併辦案件一覽表
編號 移送併辦案號 移送併辦事實 ㈠ 連江地檢署110年度偵字第11號 附表一編號5、6 ㈡ 臺北地檢署110年度偵字第3977號 附表一編號5、6 ㈢ 臺北地檢署111年度偵字第6338號 附表一編號8、12 ㈣ 臺北地檢署110年度偵第6961號 附表一編號10 ㈤ 連江地檢署110年度偵字第45號 附表一編號1、2 ㈥ 臺北地檢署109年度偵字第28256號、110年度偵字12373號 附表一編號3、4、7、9 ㈦ 連江地檢署111年度偵字第60號 附表一編號11、14至20 ㈧ 彰化地檢署111年度偵字第8863號 附表一編號13